臺灣基隆地方法院刑事判決　　　　　　　100年度訴字第688號
公　訴　人　臺灣基隆地方法院檢察署檢察官
被　　　告　黃魏雄
上列被告因違反毒品危害防制條例案件，經檢察官提起公訴（10
0年度毒偵字第1813號 ），被告於準備程序中，就被訴事實為有
罪之陳述，經本院合議庭裁定由受命法官獨任進行簡式審判程序
，並判決如下：
    主  文
黃魏雄施用第一級毒品，累犯，處有期徒刑捌月。
    事  實
一、黃魏雄前因施用毒品案件，經本院以89年度毒聲字第912 號
    裁定送觀察、勒戒，執行後因有繼續施用毒品傾向，經本院
    以89年度毒聲字第1432號裁定送強制戒治，於民國89年12月
    11日因停止戒治交付保護管束，期滿未經撤銷停止戒治，於
    90年7 月25日執行完畢，並由臺灣基隆地方法院檢察署檢察
    官於90年8月6日，以90年度戒毒偵字第60號為不起訴處分確
    定；其於前述強制戒治執行完畢後之5 年內，復因施用第一
    、二級毒品案件，經本院以93年度訴字第138 號判決判處有
    期徒刑8月、6月，應執行有期徒刑1年確定 （下稱甲案）；
    又因施用第一、二級毒品案件，經本院以94年度訴字第70號
    判決判處有期徒刑1年、8月，應執行有期徒刑1年6月確定（
    下稱乙案） ，甲、乙二案所處之刑接續執行，於96年1月22
    日假釋付保護管束出獄；嗣於假釋期內（96年2月9日）又犯
    施用第一、二級毒品案件，經本院以96年度訴字第279 號判
    決判處有期徒刑8月、5月，應執行有期徒刑11月確定（下稱
    丙案），上開假釋因而遭撤銷，且因中華民國96年罪犯減刑
    條例公布施行，本院於96年8 月9日以96年度聲減字第870號
    裁定，就上開甲乙二案所處之刑分別減刑，各定應執行刑為
    有期徒刑6月、9月，經臺灣基隆地方法院檢察署於96年8 月
    20日，以其假釋前已執行之刑期逾減刑後之應執行刑，故已
    無殘刑須執行而結案。本院另以96年度聲減字第999 號裁定
    ，就上開丙案所處之刑予以減刑，並定應執行刑為有期徒刑
    6月15日；其於上開假釋期內（96年3月29日、同年4月1日）
    另犯施用第一、二級毒品案件，經臺灣桃園地方法院以96年
    度審訴字第321號判決判處有期徒刑10月、8月，減刑為有期
    徒刑5月、4 月，定應執行刑為有期徒刑8月確定（下稱丁案
    ），另因施用第一、二級毒品案件，經本院以96年度訴字第
    808 號判決判處有期徒刑8月、8月、4月、4月，應執行有期
    徒刑1年6月確定（下稱戊案），又因施用第一級毒品案件，
    經本院以96年度訴字第995號判決判處有期徒刑8月確定（下
    稱己案），復因詐欺案件，經臺灣宜蘭地方法院以98年度簡
    字第138號判決判處有期徒刑4月確定（下稱庚案），臺灣宜
    蘭地方法院另以98年度聲更字第2 號裁定，就上開丁、戊、
    己、庚案所處之刑減刑並定應執行有期徒刑2年5月確定，與
    上開丙案應執行之6 月又15日有期徒刑接續執行，其入監執
    行後，於99年5月18日假釋付保護管束出獄。嗣於99年7月31
    日假釋期滿，未經撤銷假釋，其未執行之刑以已執行論，而
    視為執行完畢（構成累犯）。
二、詎其猶不知悔改，復基於施用第一級毒品海洛因之犯意，於
    100年6月28日凌晨2、3時 （起訴書誤載為6月27日某時），
    在其位於新北市○○區○○路東泰新村26號3 樓住處內，以
    將海洛因加水置於針筒內注射之方式，施用海洛因1 次。嗣
    因其為列管之毒品調驗人口，經警通知採尿，其到場接受採
    尿送驗結果，呈海洛因代謝物之嗎啡陽性反應，始悉上情。
三、案經新北市政府警察局瑞芳分局報請臺灣基隆地方法院檢察
    署檢察官偵查起訴。
    理  由
壹、程序事項
一、本案被告黃魏雄所犯者為死刑、無期徒刑、最輕本刑為3 年
    以上有期徒刑以外之罪，亦非屬高等法院管轄之第一審案件
    ，其於準備程序進行中，先就被訴事實為有罪之陳述，經告
    知其簡式審判程序之旨，並聽取公訴人、被告之意見後，本
    院合議庭依刑事訴訟法第273條之1第1 項規定，裁定由受命
    法官獨任以簡式審判程序進行審理，是本案之證據調查，依
    同法第273條之2規定，不受同法第159條第1項、第161條之2
    、第161條之3、第163條之1，及第164條至第170條所規定證
    據能力認定及調查方式之限制，合先敘明。
二、按觀察、勒戒或強制戒治執行完畢釋放後，5 年內再犯毒品
    危害防制條例第10條之罪者，檢察官或少年法院（地方法院
    少年法庭）應依法追訴或裁定交付審理，同條例第23條第 2
    項定有明文。次按92年7月9日修正公布、93年1月9日施行之
    毒品危害防制條例第20條、第23條將施用毒品之刑事處遇程
    序，區分為「初犯」及「5年內再犯」、「5年後再犯」；依
    其立法理由之說明：「初犯」，經觀察、勒戒或強制戒治後
    ，應為不起訴處分或不付審理之裁定，經觀察、勒戒或強制
    戒治執行完畢釋放後， 「5年內再犯」者，因其再犯率甚高
    ，原實施之觀察、勒戒及強制戒治既已無法收其實效，爰依
    法追訴或裁定交付審理，至於經觀察、勒戒或強制戒治執行
    完畢釋放後， 「5年後再犯」者，前所實施之觀察、勒戒或
    強制戒治已足以遮斷其施用毒品之毒癮，為期自新及協助其
    斷除毒癮，仍適用「初犯」規定，先經觀察、勒戒或強制戒
    治之程序。從而依修正後之規定，僅限於「初犯」及 「5年
    後再犯」二種情形，始應先經觀察、勒戒或強制戒治程序；
    倘被告於5年內已再犯，經依法追訴處罰，縱其第3次（或第
    3 次以上）再度施用毒品之時間，在初犯經觀察、勒戒或強
    制戒治執行完畢釋放5年以後，已不合於「5年後再犯」之規
    定，且因已於「5年內再犯」 ，顯見其再犯率甚高，原實施
    觀察、勒戒或強制戒治，已無法收其實效，即應依該條例第
    10條處罰 （最高法院95年5月9日95年度第7次刑事庭會議決
    議及97年9月9 日97年度第5次刑事庭會議決議意旨參照）。
    查被告前因初犯施用毒品案件，經執行觀察、勒戒及強制戒
    治，於90年7月25日強制戒治期滿執行完畢後，於5年內，復
    因施用毒品案件，經多次起訴判處罪刑等情（詳如事實欄一
    所載），有臺灣基隆地方法院檢察署刑案資料查註紀錄表及
    臺灣高等法院被告前案紀錄表在卷足稽，堪認被告之再犯率
    甚高，原實施之觀察、勒戒及強制戒治已無法收其實效，當
    無再施以觀察、勒戒及強制戒治之必要。揆諸首揭說明，本
    案被告自不得依毒品危害防制條例第20條第3 項規定施以觀
    察、勒戒及強制戒治之處遇，而應由檢察官依法追訴，是本
    件起訴程序並無違誤。
貳、實體事項
一、上揭犯罪事實，業據被告於本院準備程序及審理程序中自白
    ，且其於100年6月28日晚上8 時15分許，為警所採之尿液經
    送驗結果，確呈海洛因代謝後之嗎啡陽性反應，有臺灣檢驗
    科技股份有限公司100年7月13日出具之濫用藥物檢驗報告、
    新北市政府警察局瑞芳分局偵辦毒品危害防制條例案件犯嫌
    尿液檢驗編號對照表（檢體編號N0000000） 各1紙附卷可參
    ，是被告上開自白符合事實，應堪採信。又被告有如本判決
    事實欄一所載施用毒品之前案紀錄，此有卷附臺灣高等法院
    被告前案紀錄表可佐，是被告於初犯施用毒品案件經強制戒
    治執行完畢釋放後之5 年以內，再犯施用毒品之犯行，本案
    事證明確，被告犯行堪以認定，自應依法論科。
二、查海洛因係毒品危害防制條例所列管之第一級毒品，此為該
    條例第2條第2項第1 款所明定，被告予以施用，是核被告所
    為，係犯毒品危害防制條例第10條第1 項之施用第一級毒品
    罪。被告於上開施用時因而持有第一級毒品之低度行為，為
    其施用之高度行為所吸收，不另論罪。又被告有如事實欄一
    所載之刑案前科及有期徒刑執行紀錄，有前揭刑案資料查註
    紀錄表及被告前案紀錄表可參，其於徒刑執行完畢後，5 年
    以內，故意再犯本件有期徒刑以上之罪，為累犯，應依刑法
    第47條第1 項規定加重其刑。爰審酌被告犯罪之動機、施用
    毒品之頻率，及前經執行觀察勒戒、強制戒治及有期徒刑之
    處遇措施後，猶未能深切體認毒品之危害，謀求脫離毒害之
    道，反而於出監所後多次再犯，自有使其再度接受相當時期
    監禁刑罰處遇以教化性情之必要；惟被告犯後自白犯行，並
    表示悛悔，犯後態度尚佳，及其施用毒品固戕害個人健康，
    然未侵害他人權益，犯罪手段平和等情狀，量處如主文所示
    之刑。
據上論斷，應依刑事訴訟法第273條之1第1項、第299條第1 項前
段，毒品危害防制條例第23條第2項、第10條第1項，刑法第11條
前段、第47條第1項，判決如主文。
本案經檢察官曾淑婷到庭執行職務。
中    華    民    國   100    年    10    月    31    日
                  刑事第四庭法  官  李辛茹
以上正本證明與原本無異。
如不服本判決應於收受送達後10日內向本院提出上訴書狀，並應
敘述具體理由；其未敘述上訴理由者，應於上訴期間屆滿後20日
內向本院補提理由書(均須按他造當事人之人數附繕本)「切勿逕
送上級法院」。
中    華    民    國   100    年    10    月    31    日
                            書記官  劉珍珍
附錄論罪法條：
毒品危害防制條例第10條
施用第一級毒品者，處6月以上5年以下有期徒刑。